【裁判字號】    97,消債更,1178
【裁判日期】    971110
【裁判案由】    聲請更生程序
【裁判全文】
臺灣高雄地方法院民事裁定          97年度消債更字第1178號
聲  請  人  甲○○○
代  理  人  施一帆律師
上列當事人因消費者債務清理事件聲請更生，本院裁定如下：
    主  文
聲請人即債務人甲○○○自中華民國九十七年十一月十一日十六
時起開始更生程序。
命司法事務官進行本件更生程序。
    理  由
一、聲請人意旨略以：聲請人有不能清償債務情事，曾依「中華
    民國銀行公會會員辦理消費金融案件無擔保債務協商機制」
    ，提出債權人清冊，請求最大債權銀行即國泰世華銀行共同
    協商債務清償方案，並協商成立，以年利率10％分108 期，
    自95年7 月起每月應繳金額新臺幣（下同）10,036元，至96
    年12月份止均按期如數繳納，然因聲請人協商每月薪資含於
    家中從事電子組裝家庭代工8,000 元，每月收入總計23,000
    元左右，尚能勉力繳付協商款。惟於96年10月鑫威公司以業
    務不佳縮減人事成本為由，不再雇用聲請人，是聲請人頓失
    重要收入，僅賴代工收入，於扣除扶基本生活開銷後，再履
    行協商還款，顯入不敷出，已經超越聲請人能力而致履行協
    商顯有重大困難，自97年1 月起毀諾，客觀上確有不可歸責
    於債務人之事由，爰向本院聲請更生等語。
二、按債務人不能清償債務或有不能清償之虞者，得依消費者債
    務清理條例所定更生或清算程序，清理其債務。債務人無擔
    保或無優先權之債務總額未逾新台幣（下同）1200萬元者，
    於法院裁定開始清算程序或宣告破產前，得向法院聲請更生
    。又於消費者債務清理條例施行前，債務人依金融主管機關
    協調成立之中華民國銀行公會會員，辦理消費金融案件無擔
    保債務協商機制與金融機構成立之協商，準用同條例第151
    條第5 項之規定，即債務人與金融機構協商成立者，不得聲
    請更生或清算，但因不可歸責於己之事由，致履行顯有重大
    困難者，不在此限。如法院開始更生程序之裁定，應載明其
    年、月、日、時，並即時發生效力。法院裁定開始更生或清
    算程序後，得命司法事務官進行更生或清算程序，必要時得
    選任律師、會計師或其他適當之自然人或法人一人為監督人
    或管理人。消費者債務清理條例第3 條、第42條第1 項、第
    151 條第5 項、第6 項、第45條第1 項及第16條第1 項分別
    定有明文。
三、經查：聲請人所主張之上開事實，業據提出協議書、債權清
    冊、聯合徵信中心之個人資料（卷12 -17頁、7-8 頁、9-11
    頁，債務餘額為698,556 元）、鑫威公司離職證明（卷69-7
    0 頁）、薪資證明（卷35-39 、49-54 頁）、協商還款證明
    （卷35-39 頁）、勞、健保投保資料（卷40-41 頁）在卷可
    憑，可信為實。本院審酌鑫威公司出具之離職證明，認為聲
    請人確於96年10月底離職後，頓失主要收入，於97年間僅賴
    代工收入每月平均9,834 元（14552+11373+8191+5258+7883
    +9 1 94+ 12388÷7=9834，卷52-53 頁），加上聲請人之配
    偶黃聰智及子女二名於95、96年均無收入及財產，有國稅局
    財產歸屬及各類所得資料清單（卷20-22 頁、43-48 、56-5
    8 頁）可查，於扣除基本生活開銷，每月繳納協商分期款
    10,036元後確已入不敷出，短期或可勉力為之，但終難以為
    繼，致不能履約，並無違常。因此，聲請人無法依協議繼續
    償還，既係因客觀收入不足所致，非因協議後故有浪費或其
    他不利償還之行為，且在收入不足償還協商金額之情形下，
    仍繼續償還，則應認已盡相當之償還誠意，且上開與金融機
    構協商成立之償還協議，因不可歸責於聲請人之事由，致履
    行顯有重大困難。而聲請人無擔保或無優先權之債務總額未
    逾新臺幣1, 200萬元，復無同條例第46條規定已經法院裁定
    開始清算程序或宣告破產及第6 條第3 項、第8 條各款所定
    駁回更生聲請等程序事由存在，則債務人聲請更生，是有理
    由。爰裁定如主文。
中    華    民    國    97    年    11    月    10    日
              民事第一庭    法      官  藍家慶
上為正本係照原本作成。
如不服本裁定，應於裁定送達後10日內，以書狀向本院提出抗告
，並繳納抗告費新臺幣1千元。
本件不得抗告。本裁定已於97年11月11日下午4時公告。
中    華    民    國    97    年    11    月    11    日
                            書  記  官  蔡語珊


司法院資訊處製作；財團法人民間司法改革基金會備份。
